臺灣高等法院花蓮分院刑事裁定　　　　 110年度毒抗字第98號
抗　告　人
即　被　告　王俊景　
上列抗告人因違反毒品危害防制條例案件，經檢察官聲請觀察勒
戒，不服臺灣臺東地方法院中華民國110年11月8日110年度毒聲字
第267號裁定（聲請案號：臺灣臺東地方檢察署110年度毒偵字第2
35號、110年度聲觀字第219號），提起抗告，本院裁定如下：
    主  文
抗告駁回。
    理  由
一、本件抗告意旨略以：抗告人即被告王俊景前於民國96年間因
    施用毒品案件，業經觀察勒戒執行完畢，之後再犯毒品案件
    均是判處有期徒刑，如今何以又裁定令入勒戒處所觀察、勒
    戒，實在令伊百思不解。況觀察、勒戒執行完畢後，倘認抗
    告人有繼續施用毒品傾向者，則應令入戒治處所強制戒治，
    而執行觀察、勒戒及強制戒治完畢需耗時至少1年，此舉是
    否有違反比例原則之嫌？爰提起抗告，請求准予改處徒刑等
    語。
二、按犯毒品危害防制條例第10條之罪者，檢察官應聲請法院裁
    定，令被告入勒戒處所觀察、勒戒，其期間不得逾2月。觀
    察、勒戒後，檢察官依據勒戒處所之陳報，認受觀察、勒戒
    人無繼續施用毒品傾向者，應即釋放，並為不起訴之處分；
    認受觀察、勒戒人有繼續施用毒品傾向者，檢察官應聲請法
    院裁定令入戒治處所強制戒治，其期間為6個月以上，至無
    繼續強制戒治之必要為止；但最長不得逾1年。依前項規定
    為觀察、勒戒或強制戒治執行完畢釋放後，3年後再犯第10
    條之罪者，適用前2項之規定，修正後毒品危害防制條例第
    20條第1項、第2項前段、第3項分別定有明文。又毒品危害
    防制條例第20條第1項規定之觀察、勒戒處分，並非對於施
    用毒品犯罪者之懲處，而係針對受處分人將來之危險所為預
    防、矯正措施之保安處分，目的係為斷絕施用毒品者之身癮
    及心癮，並屬強制規定，凡犯毒品危害防制條例第10條之罪
    者，經檢察官聲請，法院僅得依法裁定受處分人令入勒戒處
    所觀察、勒戒，並無自由裁量之餘地。除檢察官審酌個案情
    形，依同條例第24條第1項為附命完成戒癮治療之緩起訴處
    分，可排除適用觀察、勒戒之程序外，凡經檢察官聲請，法
    院僅得依法裁定令入勒戒處所觀察、勒戒；另修正後之毒品
    危害防制條例對於施用毒品者之思維，已擺脫以往側重於「
    犯人」身分之處罰，著重其為病患之特質，因此放寬觀察、
    勒戒或強制戒治制度之適用時機，以協助施用者戒除毒癮，
    復基於憲法應保障人民之生存權，及根據每個國民生存照顧
    需要提供基本給付之理念，對於經監獄監禁處遇後仍再犯之
    施用毒品者，更應恢復以機構內、外之治療協助其戒除毒癮
    ，是以修正後毒品危害防制條例第20條第3項所謂「3年後再
    犯」，只要本次再犯（不論修正施行前、後）距最近1次觀
    察、勒戒或強制戒治執行完畢釋放，已逾3年者，即該當之
    ，不因其間有無犯施用毒品罪經起訴、判刑或執行而受影響
    。亦即對於戒除毒癮不易者，唯有以機構內、外處遇及刑事
    制裁等方式交替運用，以期能控制或改善其至完全戒除毒癮
    ，此為最高法院已達成一致之法律見解（指該院刑事大法庭
    109年度台上大字第3826號裁定）。則被告縱為屢犯施用毒
    品罪之成癮慣犯，其間復曾因施用毒品罪，經起訴、判刑或
    執行，只要本次再犯施用毒品罪距其最近1次觀察、勒戒或
    強制戒治執行完畢釋放後，已逾3年者，即仍有修正後毒品
    危害防制條例第20條第3項規定之適用（最高法院110年度台
    上字第2096號、同年度台非字第175號判決意旨參照）。
三、經查：
  ㈠本件抗告人對其基於施用第二級毒品甲基安非他命之犯意，
    於110年3月26日凌晨2時許，在址設臺東縣○○鄉○○路00
    巷0號之「○○民宿」C號房，以將甲基安非他命放入玻璃球
    燒烤後吸食煙霧之方式，施用該毒品1次之事實坦承不諱（
    見臺灣臺東地方檢察署110年度毒偵字第235號卷110年3月26
    日訊問筆錄第2頁），且其於110年3月26日上午8時10分許為
    警採集尿液送驗之結果，係呈安非他命、甲基安非他命陽性
    反應，此有勘察採證同意書、臺東縣警察局局本部110年度
    毒品犯罪嫌疑人尿液採驗作業管制紀錄表（檢體編號：A054
    號）、慈濟大學濫用藥物檢驗中心110年4月22日慈大藥字第
    1100422002號函暨檢驗總表各1份附卷可查，堪認抗告人確
    有於上開時、地施用第二級毒品甲基安非他命之行為。
  ㈡毒品危害防制條例所規定之觀察、勒戒，係針對受處分人將
    來之危險所為預防、矯正措施之保安處分，目的係為斷絕施
    用毒品者之身癮及心癮，核與刑罰執行之目的不同，並屬強
    制規定，除於毒品危害防制條例第21條第1項所稱犯同條例
    第10條之罪者，於犯罪未發覺前，自動向衛生福利部指定之
    醫療機構請求治療，醫療機構免將請求治療者送法院或檢察
    機關之情形外，只要違反同條例第10條之規定者，檢察官依
    同條例第20條規定向法院提出聲請裁定令入勒戒處所觀察、
    勒戒者，法院即應就檢察官聲請裁定觀察、勒戒之內容，審
    酌有無理由而為准駁之裁定，並僅得依法裁定令入勒戒處所
    執行觀察、勒戒，以查其是否仍有施用毒品傾向，並據以幫
    助受處分人徹底戒毒之方法，尚無自由斟酌以其他方式替代
    或得以其他原因免予執行之權。又抗告人前曾於96年間因施
    用毒品經法院裁定觀察、勒戒，於同年11月20日執行完畢釋
    放出所，有臺灣高等法院被告前案紀錄表在卷可憑（見本院
    卷第44頁），故本件檢察官斟酌個案具體情節，依毒品危害
    防制條例第20條第1項之規定，向法院聲請觀察、勒戒之處
    遇措施，即難謂有裁量逾越、裁量濫用、裁量怠惰或悖離比
    例原則之違失。原審因檢察官之聲請，依據現行法律規定而
    為適法之裁定，自屬正當。從而，抗告意旨請求本院撤銷原
    裁定，改依量處徒刑方式替代觀察、勒戒等云云，依上開說
    明，尚難憑採。再者，抗告人於抗告意旨中雖稱觀察、勒戒
    加上強制戒治需耗時至少1年云云，惟觀諸前揭法條文義可
    知，令入勒戒處所觀察、勒戒，其期間至多2月，而令入戒
    治處所強制戒治，其期間至少6個月、至多則為1年，倘完整
    執行觀察、勒戒及強制戒治，則僅需耗時至少8個月而已，
    是抗告意旨上開主張容有誇大、誤會，附此敘明。
四、綜上所述，原裁定以抗告人確有施用第二級毒品之事實，且
    抗告人前曾因施用毒品經法院裁定觀察、勒戒，於96年11月
    20日執行完畢釋放出所，因認檢察官之聲請為正當，依毒品
    危害防制條例第20條第1項、第3項規定，裁定令抗告人入勒
    戒處所觀察、勒戒，經核其認事用法均無不合，抗告人猶以
    前詞提起本件抗告，並無理由，應予駁回。
據上論斷，應依刑事訴訟法第412條，裁定如主文。
中    華    民    國   110    年    11    月    30    日
                  刑事庭審判長法  官  張宏節
                              法  官  林恒祺
                              法  官  張健河
以上正本證明與原本無異。
本件不得再抗告。
中    華    民    國   110    年    11    月    30    日
                              書記官  鄧瑞雲